臺灣南投地方法院民事裁定
110年度監宣字第141號
聲  請  人  陳敏慧  

代 理 人兼
關  係  人  陳憲明  

相  對  人  陳朝圳  

關  係  人  簡銘佑  

上列當事人間請求監護宣告事件，本院裁定如下：
    主  文
一、宣告陳朝圳（男，民國00年0月0日生，身分證統一編號：Z0
    00000000號）為受監護宣告之人。
二、選定陳敏慧（女，民國00年00月00生，身分證統一編號：Z0
    00000000號）、簡銘佑（男，民國00年00月00日生，身分證
    統一編號：Z000000000號）為受監護宣告人陳朝圳之共同監
    護人，並依如附表所示共同或分別執行職務。
三、指定陳憲明（男，民國00年0月00日生，身分證統一編號：Z
    000000000號）會同開具受監護宣告人陳朝圳財產清冊之人
    。
四、程序費用由受監護宣告人陳朝圳負擔。
　　理  由
一、聲請人聲請意旨略以：聲請人為相對人之妹，相對人因中風
    雖經送醫診治仍不見起色，近日更因精神障礙或其他心智缺
    陷，致不能為意思表示，或不能受意思表示，或不能辨識其
    意思表示效果之程度，為此請求宣告相對人為受監護宣告人
    ，並選定聲請人為其監護人，指定聲請人之配偶陳憲明為會
    同開具財產清冊之人等語。
二、按對於因精神障礙或其他心智缺陷，致不能為意思表示或受
    意思表示，或不能辨識其意思表示之效果者，法院得因本人
    、配偶、四親等內之親屬、最近一年有同居事實之其他親屬
    、檢察官、主管機關、社會福利機構、輔助人、意定監護受
    任人或其他利害關係人之聲請，為監護之宣告。又法院為監
    護之宣告時，應依職權就配偶、四親等內之親屬、最近一年
    有同居事實之其他親屬、主管機關、社會福利機構或其他適
    當之人選定一人或數人為監護人，並同時指定會同開具財產
    清冊之人。法院選定監護人時，應依受監護宣告之人之最佳
    利益，優先考量受監護宣告之人之意見，審酌一切情狀，並
    注意下列事項：一、受監護宣告之人之身心狀態與生活及財
    產狀況。二、受監護宣告之人與其配偶、子女或其他共同生
    活之人間之情感狀況。三、監護人之職業、經歷、意見及其
    與受監護宣告之人之利害關係。四、法人為監護人時，其事
    業之種類與內容，法人及其代表人與受監護宣告之人之利害
    關係。民法第14條第1項、第1111條第1項、第1111條之1分
    別定有明文。
三、經查，聲請人主張之事實，業據其提出受宣告人親屬系統表
    、戶口名簿、戶籍謄本、親屬系統表、同意書、中華郵政郵
    政存簿儲金簿、埔里鎮農會活期儲蓄存款存摺、勞動部函等
    件為證，並有本院職權查詢之稅務電子閘門財產所得調件明
    細表、全戶戶籍資料（完整姓名）查詢結果在卷可參。又經
    本院函請竹山秀傳醫院就相對人之心神狀況為鑑定，其鑑定
    結果略以：相對人意識清楚，嚴重語言功能障礙（可以聽從
    簡單的指令，但是無法明瞭複雜的語言，也無法適度表達自
    己的言語），雙側肢體明顯攣縮無力（右側更為顯著），肢
    體僵硬無法行動，需長期臥床，無法吞食，需用鼻胃管餵食
    ，生活完全無法自理，需仰賴他人24小時長期照護。綜合以
    上陳述及相關神經功能檢查，本院認為相對人有明顯嚴重的
    肢體運動及語言功能障礙、判斷功能障礙及正常解決問題之
    能力受損；並且無法與人用正常語言溝通及完全遵循他人指
    示、生活須完全仰賴他人24小時協助。故符合不能為意思表
    示及受意思表示，或不能辨識其意思表示的效果者等語，此
    有該院110年10月5日110竹秀管字第1100768號函所附監護宣
    告鑑定報告書在卷為憑。綜上鑑定結果，本院認相對人之精
    神狀態，已達不能為意思表示或受意思表示，且不能辨識其
    意思表示之效果之程度，爰依法為監護之宣告。
四、關於選定監護人部分，查相對人前未訂有意定監護契約，有
    本院職權查詢司法院意定監護契約管理系統查詢結果資料在
    卷可參，另相對人之父、母、配偶均已歿，其並未育有子女
    ，最近親屬僅餘其兄陳風朝、其妹即聲請人，有上揭親屬系
    統表、戶籍謄本等在卷可憑。聲請人請求選定由其擔任監護
    人，然相對人現與其配偶陳白碧之外甥即關係人簡銘佑同住
    ，前並委託關係人簡銘佑代為以其財產支付相關照護費用，
    又相對人到庭雖無法言語，然業以點頭及搖頭方式表達其希
    望由關係人簡銘佑擔任監護人之意（見本院110年10月25日
    訊問筆錄）。本院審酌聲請人為相對人之妹，為相對人之最
    近親屬，且相對人之兄陳風朝亦同意由聲請人擔任相對人之
    監護人，有其出具之同意書在卷可明，然相對人目前與關係
    人簡銘佑同住，並到庭表達希望由關係人簡銘佑擔任其監護
    人之意。又經本院當庭訊問及協商後，聲請人及關係人簡銘
    佑就本件由聲請人與關係人簡銘佑共同擔任相對人之監護人
    ，均無反對之意見（見本院110年10月25日訊問筆錄）。是
    認由聲請人與關係人簡銘佑共同監護除可相互監督是否確實
    符合相對人之最佳利益外，亦可避免由單一人獨任監護，可
    能擅權處理事務以圖謀私人利益，或損及相對人權益之情事
    發生，故本件為相對人之最佳利益，宜由聲請人及關係人簡
    銘佑共同擔任相對人之監護人，較為妥適。惟為免聲請人及
    關係人簡銘佑就相對人之共同監護人執行職務內容有所爭執
    ，無法即時處理而損及相對人之權益，並考量聲請人及關係
    人簡銘佑目前各自對於相對人生活、財產及醫療事務之參與
    程度，依民法第1112條之1第1項規定，指定聲請人及關係人
    簡銘佑共同或分別執行職務之範圍如附表所示，以杜爭議。
五、另就指定會同開具財產清冊之人部分，聲請人請求指定聲請
    人之配偶陳憲明為會同開具財產清冊之人，已獲陳憲明之同
    意，業據其到庭陳明在卷，且相對人之兄陳風朝及關係人簡
    銘佑亦均同意由陳憲明擔任會同開具財產清冊之人，有同意
    書及本院前開訊問筆錄在卷可明，堪認由陳憲明擔任相對人
    之會同開具財產清冊之人應無不妥，爰依法指定陳憲明為會
    同開具財產清冊之人。
六、末按民法第1113條準用同法第1099條、第1109條之規定，監
    護開始時，監護人對於受監護人之財產，應依規定會同法院
    指定會同開具財產清冊之人，於2個月內開具財產清冊，並
    陳報法院；監護人於執行監護職務時，因故意或過失，致生
    損害於受監護人者，應負賠償之責。基上，於本裁定確定後
    ，監護人即聲請人陳敏慧、關係人簡銘佑對於相對人之財產
    ，應會同關係人陳憲明，於2個月內開具財產清冊，並陳報
    法院，於開具完成並陳報法院前，監護人對於受監護宣告之
    人之財產，僅得為管理上必要之行為，併此指明。　
七、程序費用負擔之依據：家事事件法第164條第2項。
中　　華　　民　　國　　110 　年　　10　　月　　29　　日
                                臺灣南投地方法院家事法庭
                                          法  官  柯伊伶
以上正本係照原本作成。
如對本裁定抗告須於裁定送達後10日內向本院提出抗告狀，並應
繳納抗告費新臺幣1,000元整。
中　　華　　民　　國　　110 　年　　11　　月　　1 　　日
                                          書記官  白淑幻
附表：
一、關於相對人之日常生活照護、一般醫療（不含需全身麻醉之
    重大手術、器官移植或捐贈、放棄急救或類此之重大決定）
    、申請及領取各種社會福利或補助（金），由關係人簡銘佑
    單獨為之。
二、關係人簡銘佑於上開單獨處理相對人事務之範圍內，每月可
    於新臺幣3萬5000元之範圍內，支用相對人之存款、利息、
    租金及相關給付等款項。
三、上開事項以外之事務（例如但不限於相對人之重大醫療、相對人財產之處分【如不動產出租、設定負擔、信託或任何可能顯著減少相對人財產之行為】、相對人新申辦、換發或變更金融機構之金融卡、印鑑及相關文件、相對人新申辦、換發或變更不動產之謄本、權狀及相關文件）均應由聲請人陳敏慧及關係人簡銘佑共同決定。